臺灣臺中地方法院刑事判決　　　　　　　　　　　　九十二年度易字第二九四五號
　　公　訴　人　臺灣臺中地方法院檢察署檢察官
　　被　　　告　乙○○
　　選任辯護人　黃文崇律師
右列被告因強制等案件，經檢察官提起公訴（九十二年度偵字第二一二六二號），本
院判決如左：
    主  文
乙○○損壞他人之管理室鋁門及監視系統電纜線，足以生損害於他人，處有期徒刑伍
月，如易科罰金，以參佰元折算壹日；又以強暴、脅迫妨害人行使權利，處有期徒刑
伍月，如易科罰金，以參佰元折算壹日。應執行有期徒刑玖月，如易科罰金，以參佰
元折算壹日。
    事  實
一、乙○○為臺中市○○區○○街「翡翠名邸」社區住戶之一，其因對於該社區由戊○○擔任主任委員之管理委員會合法性有所質疑，竟於民國九十二年七月三十一
    日上午五時至六時許，基於毀損犯意，先持鋁棒猛力敲擊社區管理室鋁門，使之
    外觀凹陷變形，減低效用；再接續以不明利器，剪斷社區監視系統之電纜線，致
    喪失效用，均足以生損害於社區全體住戶。另於同日上午八時許之上班時段，基
    於強制犯意，無正當理由，強行將其所有之車輛停在單線之停車場車道出入口，
    阻礙其他住戶進出，適有住戶甲○○欲開車上班，因遭阻擋，遂要求乙○○移開
    車輛，乙○○竟對甲○○出言恫稱：「要玩，黑道或白道都可以」等語，暗喻其
    有辦法透過特殊管道，加害甲○○，使甲○○心生畏懼，乙○○即以此強暴、脅
    迫方式，妨害甲○○自由出入之權利，時間逾三十分鐘。
二、案經戊○○、甲○○訴由臺中市警察局第四分局報告臺灣臺中地方法院檢察署檢
    察官偵查起訴。
    理  由
一、按刑事訴訟法第二百三十二條規定「犯罪之被害人，得為告訴」，所稱「犯罪被
    害人」，係指具有法律上人格之自然人或法人而言，非法人團體無獨立之人格，
    不得以該非法人團體之名義提出告訴。至公寓大廈管理條例第三十五條第一項雖
    明定「管理委員會有當事人能力」，惟其立法意旨係指管理委員會依民事訴訟法
    第四十條規定，可以為訴訟之當事人，尚不得據此而謂管理委員會可提出刑事告
    訴。在公寓大廈之庭院大門等共有部分遭人故意破壞之情形，因各區分所有權人
    按其共有之應有部分比例，有使用、收益之權，對於共有部分遭人故意毀損，各
    區分所有權人均得以被害人身分提出告訴，有法務部法檢(二)字第○○一○六一
    號函可資參照。本件依起訴書所載，被告乙○○所毀損者，為「翡翠名邸」管理
    室鋁門及監視系統電纜線，該等設備均屬社區共有部分，依照上開說明，「翡翠
    名邸」管理委員會並無提出告訴之權，然因區分所有權人之一戊○○於警詢及偵
    查時，已明確表示要追究被告破壞管理室大門及監視器之行為，應認被告之毀損
    犯罪事實，程序上業經被害人提出合法告訴，法院自得為實體上之審理。辯護人
    謂被告此部分犯行，未據合法告訴，尚非有憑，先予敘明。
二、訊據被告固承認於案發當日上午八時許，有將車輛停在車道上，並因此與其他住
    戶產生爭執之事實，惟矢口否認有何毀損、強制等犯行，辯稱：當天伊因移車問
    題，曾與甲○○之夫陳明聲發生口角衝突，但並未說過「要玩，黑道或白道都可
    以」類似話語，亦未持鋁棒敲擊管理室鋁門或持工具剪斷監視器電纜線，且當天
    伊與住戶發生口角時，曾遭管理員丙○○夥同其子陳本厚毆打，伊有對丙○○、
    陳本厚提出傷害告訴，其等因此遭法院判刑，伊認為戊○○、甲○○是因為伊不
    願與丙○○父子和解，所以設詞誣陷伊云云。
三、經查：
  (一)被告右揭毀損管理室鋁門之犯罪事實，業據告訴人戊○○於偵訊時指訴：「九十
    二年七月三十一日上午五點多，我看見被告拿一支鋁棍，破壞管理室的門，鋁門
    被他打的凹陷」（見偵卷第二○頁），及於本院審理時以證人身分證述：「（檢
    察官問：乙○○如何破壞管理室鋁門？）拿一根鋁棒敲鋁門」、「（檢察官問：
    鋁門有無變形、擊凹？）有」、「（辯護人問：你當時在什麼位置？）我本來在
    自己家裡透過窗戶往樓下看，之後就下樓來看」、「（辯護人問：你是近距離看
    到乙○○拿一根鋁棒？）是」、「（審判長問：有無親眼看到乙○○拿鋁棒敲打
    的動作？）有，我是先聽到聲音從陽台往下看，看到乙○○拿鋁棒敲打管理室鋁
    門」（見本院卷第六四、六五、六七、六八頁）等語綦詳，核與告訴人甲○○於
    本院審理時以證人身分結稱：伊在警局時曾說過，當天六點，伊聽到敲擊聲響，
    打開窗戶看到乙○○（見本院卷第七○頁），及證人即「翡翠名邸」管理員丙○○於本院審理時證稱：「（辯護人問：九十二年七月三十一日你幾點到警衛室？
    ）七點多到八點左右」、「（辯護人問：當天有沒有看到鋁門被破壞？）去看時
    已經被破壞了」（見本院院第七六頁）等語相符。而由偵卷證物袋內所附照片，
    亦可清晰看出，管理室鋁門確有凹陷變形之情形。
  (二)被告右揭毀損監視系統電纜線之犯罪事實，業據告訴人甲○○於本院審理時以證
    人身分證述：當天早上伊聽到聲響後，打開窗戶看到乙○○蹲在電纜線附近，於
    是伊打開監視系統螢幕，隔幾秒螢幕畫面就消失等語明確（見本院卷第七○、七
    一頁），核與告訴人戊○○於本院審理時以證人身分證稱：「（檢察官問：九十
    二年七月三十一日你們社區公共設施有無被毀損？）有，監視系統的電纜線及管
    理室鋁門被毀損」（見本院卷第六三頁），及證人丙○○於本院審理時結稱：「
    （辯護人問：電纜線有無被破壞？）去看到的時候已經被破壞了」（見本院卷第
    七六頁）等語相吻合，並有監視系統電纜線遭剪斷之照片在卷可稽（見偵卷第一
    ○頁）。
  (三)被告右揭以強暴、脅迫方法妨害甲○○行使權利之犯罪事實，業據告訴人甲○○
    於偵訊時指訴：「七月三十一日上午快八點時，我開車去上班，車道被被告的箱
    型車擋住了，所以找到他之後，請他把車移開，他說車子壞掉了，我建議他請拖
    車來處理，他不是很友善的回答說：『好，你去叫，錢我來付』。我說：『你錢
    給我，我來叫車』。後來氣氛不好，我很急著上班，請他不要再胡鬧，他說覺得
    我是一位老師，怎麼可以說這樣的話。我說我是老師，我可以講這樣的話是在說
    道理。後來有起爭執，他放話說：『要玩，黑道或白道都可以』」、「我覺得他
    是在恐嚇我們全家的安全，我很怕」（見偵卷第二一頁），及於本院審理時以證
    人身分結稱：「（辯護人問：當天早上八點你開車要出來碰到乙○○車停在車道
    上？）當天是我開車載兩個小孩，我先生在樓上」、「（辯護人問：所以發生糾
    紛時你先生不在場？）我與乙○○發生爭論，他聽到有下來」、「（辯護人問：
    乙○○說『要玩，黑道或白道都可以』是在你先生下來前或下來後？）當時我先
    生站在我後面」、「（審判長問：車道是單向或雙向？）單向，一次只能一部車
    經過，被告的車停在車道上來門口的地方，其他的車沒有辦法上來」、「（你與
    乙○○爭吵時你人在車內嗎？）不是，我車子還沒有開上來，我是走上來叫他將
    車子移開，他說車子壞掉，我告訴他可以請拖吊，他就耍賴，事實上當天他的車
    還是可以開走沒有壞掉」、「（審判長問：乙○○講『要玩，黑道或白道都可以
    』是針對你或你先生或你們兩個？）針對我，是我在與他爭執時講的」（見本院
    卷第七一、七四、七五頁）等語屬實，核與證人丙○○於偵訊時證述：「（被告
    和甲○○在車道的爭執你是否有在場？）有」、「被告有說黑道、白道都可以，
    口氣很兇」（見偵卷第二一頁），於本院審理時證稱：「（辯護人問：七月三十
    一日八點時他們吵架你是否在場？）從開始吵我就在場了、「（檢察官問：當天
    乙○○與甲○○吵架時，乙○○有無說『要玩，黑道或白道都可以』？）有」、
    「（檢察官問：被告車子是因為故障或是故意停在那裡？）被告與我打完架後就
    把車子開走了，有沒有故障我不知道，被告一開始是說車子故障，和我打完架後
    車子馬上就開走了」、「（檢察官問：乙○○的車擋在那裡多久？）我看到的有
    半小時，之前停在那裡多久我不知道」（見本院卷第七七、七八頁）等語一致。
  (四)雖被告以前詞置辯，惟戊○○、甲○○與丙○○間，僅為社區住戶與管理員之關
    係，其二人並無介入被告與丙○○父子間之傷害案件訴訟，而共同設詞誣陷被告
    致己身陷偽證刑責之必要。又戊○○、甲○○與丙○○所描述案發當日之經過，
    大致上均相符合，而被告方面亦未能舉出任何具體事證，證明其等三人所言屬於
    設詞誣陷或與實際情形不合，則其等三人所為之指訴及證詞，自堪信為真實，而
    得採為判決之基礎。另辯護人質疑甲○○所述從監視系統螢幕看到被告手持剪刀
    蹲在電纜線附近，與丙○○所稱該處是監視器死角無法照到，二者證言互相矛盾
    部分，因被告當日乃遊走於車道出入口與管理室間，並非立於定點不動，故社區
    監視系統仍有拍攝到被告部分犯案畫面之可能，僅因監視錄影帶未留存，無從證
    實，故本院不採納甲○○前揭從監視螢幕看到被告之證言。然由證人甲○○右揭
    所述：伊是先聽到聲響驚醒，從住家往下看，親眼看到被告蹲在電纜線附近，進
    而打開監視系統螢幕，隔幾秒螢幕畫面就消失等語，已足認定被告毀損電纜線之
    犯行，尚不足執此而為有利被告之推論，併予敘明。
  (五)綜上所述，被告所辯無非事後卸責之詞，不足採信。本件事證明確，被告犯行堪
    以認定。至辯護人雖以偵訊筆錄記載被告回答「證人（指丙○○）剛剛是說我快
    和甲○○的先生打起來，他才來勸架」等語，可見丙○○在偵查中有講過被告是
    跟甲○○的先生發生爭執，但偵訊筆錄未記載為由，請求勘驗偵訊錄音帶，惟此
    乃被告片面揣測之詞，且本院基於前開理由，已足認定被告毀損及強制之犯罪事
    實，該部分核無勘驗調查之必要，附此說明。
四、被告持鋁棒敲擊社區管理室鋁門，使之外觀凹陷變形，減低效用，並持不明利器
    剪斷社區監視系統電纜線，致喪失效用，核其此部分所為，係犯刑法第三百五十
    四條之損壞他人之物（管理室鋁門及監視系統電纜線），足以生損害於他人罪。
    被告先後毀損鋁門、電纜線等社區公共設施行為，時地密接，侵害法益相同，為
    接續犯。又按刑法第三百零四條第一項所稱「強暴」，並不以對他人之身體施以
    暴力為限，判斷之重點在於行為是否足以發生強制作用，而使被害人感到心理上
    或生理上之強制。本件被告先強行將車輛停在車道出入口，阻礙其他社區住戶進
    出，待住戶甲○○要求其將車輛移開時，再接續以「要玩，黑道或白道都可以」
    之脅迫話語，使甲○○感到心理上之強制，顯係以此強暴、脅迫方式，妨害住戶
    出入之權利，核其此部分所為，應係犯刑法第三百零四條第一項之以強暴、脅迫
    妨害人行使權利罪。被告先以強暴再以脅迫妨害甲○○行使權利之行為，亦屬時
    地密接，侵害法益相同之接續犯。起訴書雖認被告此部分行為係犯刑法第三百零
    五條之恐嚇罪，惟起訴書犯罪事實欄第四、五行已敘及「徐哲宏並於同日上午八
    時許，將車輛停在車道阻礙住戶進出，適有甲○○欲開車外出遭阻擋出路」，自
    應認被告強制犯行部分業據檢察官起訴，僅論罪罪名有誤，且因社會基本事實同
    一，本院自得予以審理，並變更檢察官之起訴法條。被告所犯毀損、強制二罪，
    犯意各別，行為互殊，罪名有異，應予分論併罰。爰審酌被告為久於社會歷練之
    成年人，對於社區公共事務，包括管理委員會組成合法與否，如有爭議，本應循
    合法管道謀求解決，被告捨此不為，卻以暴力手段毀壞社區公共設施及妨害住戶
    進出權利，且由卷內二十一名住戶之連署書所載（見偵卷第一一、一二頁），被
    告已多次破壞社區公共設施，影響社區安寧，其行為實不足取，於事證明確之情
    形下，猶飾詞圖卸，迄未表示歉意或賠償損失，對於自己違法行為顯然欠缺悔過
    之具體表現等一切情狀，分別量處如主文所示之刑，並諭知易科罰金之折算標準
    ，暨定其應執行之刑及諭知易科罰金之折算標準。末者，被告雖無前科，然依其
    本案犯罪情節及犯後矢口否認犯行之態度以觀，其對於法律之認知及服從能力顯
    然不佳，有賴刑之執行以收教化之效，故不宜宣告緩刑，併予敘明。
據上論斷，應依刑事訴訟法第二百九十九條第一項前段、第三百條，刑法第三百零四
條第一項、第三百五十四條、第五十一條第五款、第四十一條第一項前段、第二項，
罰金罰鍰提高標準條例第一條前段、第二條，判決如主文。
本案經檢察官丁○○到庭執行職務。
中      華      民      國      九十三      年      四      月    二    日
                                臺灣臺中地方法院刑事第四庭
                                    審判長法  官  張  靜  琪
                                          法  官  賴  妙  雲
                                          法  官  羅  智  文
右正本證明與原本無異。
如不服本判決，應於判決送達後十日內向本院提出上訴狀，上訴於臺灣高等法院臺中
分院( 須附繕本 )。
                                          書記官
中      華      民      國      九十三      年      四      月    七    日
附錄論罪科刑法條
刑法第三百零四條第一項
以強暴、脅迫使人行無義務之事或妨害人行使權利者，處三年以下有期徒刑、拘役或
三百元以下罰金。
刑法第三百五十四條
毀棄、損壞前二條以外之他人之物或致令不堪用，足以生損害於公眾或他人者，處二
年以下有期徒刑、拘役或五百元以下罰金。
